【裁判字號】    97,簡上,332
【裁判日期】    970825
【裁判案由】    回復原狀
【裁判全文】
臺灣臺北地方法院民事判決             97年度簡上字第332號
上  訴  人  丙○○
被  上訴人  甲○○
訴訟代理人  乙○○
上列當事人間請求回復原狀事件，上訴人對於民國97年4月25日
本院新店簡易庭第一審判決（97年度店簡字第616號）提起上訴
，本院於民國97年8月11日辯論終結，茲判決如下：
    主    文
上訴駁回。
第二審訴訟費用由上訴人負擔。
    事實及理由
一、上訴人起訴主張：被上訴人係門牌號碼臺北市○○區○○街
    11巷6弄6號4樓房屋（下稱系爭房屋）之所有權人。詎被上
    訴人於樓梯間私設鐵門（下稱系爭鐵門），佔用公共空間，
    阻礙他人至頂樓處理公共設施，並造成逃生障礙，經上訴人
    反映後，被上訴人於民國94年11月間曾告知上訴人要將系爭
    鐵門拆除，惟迄未拆除，屢次溝通無效。上訴人於94年11月
    間，向被上訴人反應系爭鐵門之設置阻礙逃生通道，嗣被上
    訴人訴訟代理人乙○○承諾將拆除系爭鐵門，惟迄至起訴日
    即97年1月30日止仍未拆除。被上訴人於97年3月15日僅取出
    兩根門栓，將鐵門卸下移至他處保存，係拆裝而非拆除。該
    樓住戶經常於夜間出入時，任意於樓梯間丟菸蒂，而系爭鐵
    門阻礙逃生通道及妨礙公眾使用，上訴人為了家人生命及財
    產安全，每日夜間10時至4時，於樓梯間不定時巡視平均8次
    以上，造成上訴人夜不成眠。夜間火災情況緊急，有鑰匙亦
    不易開門，何況無人會隨身攜帶鑰匙以應急。系爭鐵門若24
    小時未長期關閉，則已失其防竊功能。上訴人一戶五口長期
    生活於阻礙逃生通道之建築物，身心受極大之傷害，爰另訴
    請求損害賠償新臺幣（下同）20萬元，並願供擔保請准宣告
    假執行等語（原審駁回上訴人對被上訴人之請求，上訴人聲
    明不服提起上訴），併為上訴聲明：原判決廢棄，被上訴人
    應給付上訴人20萬元。
二、被上訴人辯稱：因66年購買系爭房屋時發生竊案，為防範小
    偷之故，於66、67年時鄰居找被上訴人一起裝鐵門，當時鄰
    居都贊成，也有將系爭鐵門鑰匙給鄰居，系爭鐵門已安裝30
    餘年，並已於97年3月15日拆除。系爭鐵門既已拆除，即無
    須回復原狀，上訴人無權利保護之必要。又系爭鐵門平時未
    上鎖，且住戶皆有鑰匙，被上訴人未妨害上訴人暨其他住戶
    之通行。上訴人於94年11月時找被上訴人，由被上訴人之訴
    訟代理人乙○○向上訴人解釋。當時係鄰居找乙○○一起裝
    設，且鄰居均答應裝設，每個住戶亦有鑰匙。於調解時法官
    問上訴人為何不找隔壁，上訴人亦無法回答等語，並聲明駁
    回上訴人之訴。
三、不爭執事項：
（一）上訴人及被上訴人均居住於臺北市○○區○○街11巷6弄
      同一棟四層樓建物內。
（二）被上訴人曾於上開建物樓梯間裝設系爭鐵門，惟已於97年
      3 月15日卸下系爭鐵門。
四、本件主要應審酌者為上訴人以被上訴人裝設鐵門造成其身心
    受傷害為由，請求被上訴人賠償20萬元是否有理由。按因故
    意或過失，不法侵害他人之權利者，負損害賠償責任。不法
    侵害他人之身體、健康、名譽、自由、信用、隱私、貞操，
    或不法侵害其他人格法益而情節重大者，被害人雖非財產上
    之損害，亦得請求賠償相當之金額，民法第184條第1項前段
    、第195條第1項前段固分別定有明文。惟被害人如主張受有
    非財產上損害，仍有就所主張損害及因果關係負舉證之責任
    。查，本件上訴人所主張因被上訴人於樓梯間安裝系爭鐵門
    阻礙逃生及妨礙公共使用，並造成被告身心受極大傷害一節
    ，已為被上訴人所否認。而上訴人就此亦未能提出證據證明
    ，自難僅憑其空言即認上訴人此部分主張為實在。從而，上
    訴人請求被上訴人賠償非財產上損害，即無足取。
五、綜上所述，上訴人依據侵權行為之法律關係訴請被上訴人給
    付20萬元，為無理由，應予駁回；原審所為上訴人敗訴判決
    ，合於法律規定，並無不當。上訴意旨指摘原判決不當，求
    予廢棄改判，為無理由，應予駁回。
六、本件事證已臻明確，兩造其餘主張陳述及所提之證據，經審
    酌後於本件判決結果無影響，爰不逐一論駁，附此敘明。
七、據上論結，本件上訴為無理由，依民事訴訟法第436條之1第
    3 項、第449條第1項、第78條，判決如主文。
中    華    民    國    97    年    8     月    25    日
                  民事第二庭審判長法  官  黃蓓蓓
                                  法  官  鍾素鳳
                                  法  官  蔡政哲
上為正本係照原本作成
不得上訴第三審
中    華    民    國    97    年    8     月    25    日
                                  書記官  曾靖雯


司法院資訊處製作；財團法人民間司法改革基金會備份。
